【裁判字號】    90,易,904
【裁判日期】    901210
【裁判案由】    毀損
【裁判全文】
臺灣桃園地方法院刑事判決                            九十年度易字第九四號
    公  訴  人  臺灣桃園地方法院檢察署檢察官
    被      告  己○○
右列被告因毀損案件，經檢察官提起公訴（九十年度偵字第四一五九號），本院判決
如左：
    主  文
己○○毀壞鄭家祠堂門樓右側石柱上所刻「炫生」二字，足以生損害於他人，處拘役
拾日，如易科罰金，以佰元折算壹日。
    事  實
一、己○○於民國八十九年十一月十一日中午十二時三十分許，在桃園縣楊梅鎮水美
    里七鄰三號前之「鄭家祠堂」，持鐵鑿毀壞上開祠堂門樓右側石柱上所刻之「炫
    生」二字，足以生損害於鄭大模公祭祀公業全體派下員。
二、案經鄭大模公祭祀公業派下員丙○○訴由桃園縣警察局楊梅分局報請臺灣桃園地
    方法院檢察署檢察官偵查起訴。
    理  由
壹、程序部分：
    按刑事訴訟法第二百三十二條規定犯罪之被害人得為告訴，所稱「被害人」係指
    具有法律上人格之自然人或法人而言，臺灣之「祭祀公業」並非法人，無獨立之
    人格與行為能力，「祭祀公業」如因犯罪而受損害，縱該「祭祀公業」設有代表
    人或管理人，亦不得以「祭祀公業」名義或以代表人、管理人名義提出告訴，惟
    「祭祀公業」財產屬於派下員全體公同共有，公同共有物因他人犯罪而受損害，
    各公同共有人即不能謂非犯罪之直接被害之人，自得提出告訴。本件告訴人丙○○為鄭大模公祭祀公業之派下員，其提出本件告訴係以其自己名義為之，已據丙○○陳述在卷，又「鄭家祠堂」為該祭祀公業之祀產，亦據丙○○陳述在卷，並
    為被告所不爭，則「鄭家祠堂」門樓右側石柱受毀損，屬於祭祀公業派下員之丙○○提出告訴，其告訴自屬合法，應先敘明。
貳、實體部分：
一、訊據被告己○○矢口否認有於右揭時地毀壞鄭家祠堂門樓右側石柱上所刻「炫生
    」二字犯行，辯稱：告訴人丙○○並非鄭大模公祭祀公業管理委員會主任委員，
    其未經全體派下員同意，本無權在屬全體派下員公同共有之鄭家祠堂門樓石柱篆
    刻「大模公管理委員會第三、四屆主任委員四房炫生、劉粉妹裔孫敬奉」文字，
    被告既屬無權篆刻，縱加以磨平，亦無毀壞可言，又該石柱其後已經修建委員會
    磨平並修正為「鄭大模公管理委員會全體理監事、宗祠重建委員會全體委員一同
    敬奉」等文字，足見石柱並未因磨平改刻而喪失其效能，證人甲○○、丁○○證
    稱見被告毀壞石柱上「炫生」二字之證詞並不實在，且本件復無所稱鐵撬證物扣
    案，被告並無毀損犯行等云云。
二、查坐落桃園縣楊梅鎮水美里七鄰三號鄭家祠堂門樓石柱二根，原已先建築安裝完
    成後，始由派下員認捐，左側石柱經派下員認捐新台幣（下同）一百萬元，但右
    側石柱始終並無派下員認捐，鄭大模公宗祠修建委員會（下稱修建委員會）遂召
    集宗親決議，並徵得認領左側石柱之派下員同意，降低認捐金額為五十萬元，告
    訴人丙○○於八十九年八月十八日認捐五十萬元予修建委員會，修建委員會即依
    告訴人指定之文字，僱工於石柱上篆刻「大模公管理委員會第三、四屆主任委員
    四房炫生、劉粉妹裔孫敬奉」等文字，又捐款人本有權在所認捐之鄭家祠堂建築
    上落款署名，丙○○所認捐門樓右側石柱上原篆刻之「炫生」二字為人鑿平毀壞
    ，修建委員會遂將所收之五十萬元退還丙○○，並以每日三千元代價僱工修復二
    日，將石柱上原篆刻有文字之部分填入滲有化學藥劑之石材後，加以磨平，改刻
    為「鄭大模公管理委員會全體理監事、宗祠重建委員會全體委員一同敬奉」文字
    等情，已據證人即修建委員會主任委員庚○○及總幹事乙○○到庭結證在卷，並
    有告訴人所提「捐款同意書」及「感謝狀」影本及告訴人及被告所提照片多幀等
    在卷可稽，堪認屬實，該石柱原所篆刻之文字既係由修建委員會所僱工篆刻，並
    非告訴人丙○○自行僱工為之，則被告辯稱係告訴人自行僱工無權篆刻云云，即
    與事實不符而無可採。
三、八十九年十一月十一日中午十二時三十分許，被告確持敲打石材之鑿子（起訴書
    誤載為鐵撬），在上址鄭家祠堂，將門樓右側石柱上所篆刻之「炫生」二字鑿平
    等事實，業據證人即當時在鄭家祠堂施工之甲○○及丁○○等證述在卷，證人甲○○證述：「於八十九年十一月十一日十二時三十分，於楊梅鎮水美里七鄰三號
    鄭家祠堂內，因為我是在該地做水泥工，剛好中午吃飯時間，全部工人在祠堂側
    門吃飯，我突然想要進入祠堂內找東西，就看到一名男子右手拿石頭，左手拿著
    鐵撬，站在祠堂內的石柱旁，將石柱上所刻的字鑿下來，我看到後就問他在做什
    麼，他不理我，繼續在破壞，然後我就去叫我老闆來，我老闆來了後，以客家話
    問那名男子溝通，但是他也不理我老闆，直到他把所刻的字敲到看不清楚後，才
    離開」等語，證人丁○○證稱：「當天甲○○跑來跟我說有人在敲柱子，我們出
    去看就看到庭上這位男子（己○○）在敲柱子，我叫他不要敲，他還是不理我，
    他還是在敲」、「（如何知道他是己○○？）當時我有找到附近鄰居，好幾人指
    認，他們告訴我他是己○○」等語，證人甲○○、丁○○均係受僱於修建委員會
    ，與告訴人及被告原均無恩怨仇隙關係，立場客觀，所為證言原即無偏頗之虞，
    又其證述之內容既均為其親身所聞見，且前後證述一致，經相互勾稽亦均符合，
    又渠等亦多次指認被告即為當日手持鑿子敲擊石柱之人，證人甲○○、丁○○之
    證詞自可採信，被告辯稱證人與告訴人有利益關係，所為證詞有偏頗之虞，純為
    臆測之詞，並無可採，又被告用以鑿平石柱上文字所用之工具，為刻石頭用的，
    應該稱為鑿子等語，亦據證人丁○○於本院審理時證述在卷，被告既係持該鑿子
    將石柱上文字鑿平，該犯罪工具鑿子雖未經扣案，然此於被告犯罪之成立並無影
    響。又告訴人丙○○是否為鄭大模公祭祀公業管理人（主任委員），於派下員全
    體間雖有爭執，惟被告既非修建委員會負責門樓石柱修建之成員，對於鄭家祠堂
    石柱篆刻之文字無改作權限，且其將石柱上所篆刻之文字鑿平，亦未經派下員全
    體同意，則其自行將所篆刻之文字毀棄損壞，犯罪即屬成立，此與告訴人丙○○
    實質上是否為管理人並無關涉，因之，被告以告訴人並非管理人，其於石柱上篆
    刻主任委員名銜，即屬不實之篆刻，縱加以除去，亦不成立毀損罪云云，尚有誤
    會，又被告提出祭祀公業派下員鄭瑞等人致函修建委員會主任委員庚○○，對
    於鄭家祠堂門樓右側石柱及祠堂內多處有丙○○署名管理委員會主任委員名銜文
    字建築多起表達反對之意，並請修建委員會加以處理，固有被告所提上開連署書
    一份為證，並經本院傳喚證人鄭瑞、戊○○到庭結證屬實，固可採信，然告訴
    人丙○○實質上是否祭祀公業之管理人，與本件犯罪之成立並無影響，已如前述
    ，此部分之證據亦難採為有利被告之認定。
四、鄭家祠堂門樓右側石柱為被告以鑿子將石柱上所刻「炫生」二字鑿平後，修建委
    員會雖另僱工將石柱上原篆刻之「大模公管理委員會第三、四屆主任委員四房炫
    生、劉粉妹裔孫敬奉」等文字全部填、磨平後，改刻「鄭大模公管理委員會全體
    理監事、宗祠重建委員會全體委員一同敬奉」等文字，已如前述，「但不論技術
    如何好，總是會看出痕跡，派下子孫有人建議拆掉重建，但是時間緩不濟急，只
    好磨平重刻，瑕疵仍然存在，當然受有損害」等語，亦據證人庚○○證述在卷。
    按刑法毀損罪所稱之毀棄，指毀壞拋棄，使全部喪失效用，而所稱損壞，則指損
    傷破壞，致喪失效用，被告以鑿子將石柱上所篆刻之文字鑿平，於門樓建築物石
    柱本身雖未達毀棄、損壞程度，然已使石柱上所刻「炫生」文字全部喪失其效用
    ，而達毀棄損壞程度，祭祀公業須另僱工修復，致足生損害於全體派下員，應無
    疑義，該石柱嗣後雖經修建委員會僱工將全部文字填、磨平，而改篆刻「鄭大模
    公管理委員會全體理監事、宗祠重建委員會全體委員一同敬奉」等文字，於石柱
    外觀雖無差異，然對於已成立之犯罪並無影響，被告辯稱該石柱嗣後已改刻文字
    ，外觀實質並無差異，認為並無毀損云云，尚有誤會。綜上事證，被告犯行洵堪
    認定，應予依法論科
五、核被告所為係犯刑法第三百五十四條毀損罪。爰審酌被告犯罪之動機、目的、手
    段，犯罪所生之危害，犯罪後之態度等一切情狀，量處如主文所示之刑，又被告
    行為後，刑法第四十一條於九十年一月十日修正公布，同年月十二日施行，經比
    較新舊法，依刑法第二條第一項前段規定，應適用修正後刑法第四十一條第一項
    前段規定，就所宣告之拘役諭知易科罰金之折算標準。被告供犯罪所用之鑿子並
    未扣案，且並無證據證明該鑿子為被告所有，自不能諭知沒有。
據上論斷，應依刑事訴訟法第二百九十九條第一項前段，刑法第二條第一項前段、第
三百五十四條，第四十一條第一項前段、罰金罰鍰提高標準條例第一條前段、第二條
第一項判決如主文。
本案經檢察官林良蓉到庭執行職務。
中      華      民      國      九十        年    十二    月    十      日
                                臺灣桃園地方法院刑事第一庭
                                    法  官    黃  斯  偉
右正本證明與原本無異。
如不服本判決，應於判決送達後十日內向本院提出上訴狀( 應附繕本 )，上訴於
臺灣高等法院。
                                    書記官    薛  淑  玲
中      華      民      國       九十       年     十二   月    十二    日
附論罪科刑依據之法條：
刑法第三百五十四條
毀棄、損壞前二條以外之他人之物或致令不堪用，足以生損害於公眾或他人者，處二
年以下有期徒刑、拘役或五百元以下罰金。


司法院資訊處製作；財團法人民間司法改革基金會備份。
